【裁判字號】    92,交聲更,12
【裁判日期】    920609
【裁判案由】    交管條例聲異
【裁判全文】
臺灣板橋地方法院交通件裁定                      九十二年度交聲更字第一二號
    原處分機關  交通部公路總局台北區監理所
    異  議  人
    即受處分人  甲○○
右列受處分人因違反道路交通管理處罰條例案件，對於交通部公路局台北區監理所九
十一年七月十日北監五字第裁四○─Ｄ九Ａ二六一七五八號所為之處分聲明異議，經
本院九十一年度交聲字第一三一五號裁定駁回後，異議人不服提起抗告，為台灣高等
法院九十二年度交抗字第七四號撤銷原裁定發回更行調查，本院裁定如左：
    主  文
異議駁回。
    理  由
一、異議意旨略以：我與友人丙○○於九十一年四月十七日晚間二十一時許，在中壢
    市○○路某茶坊洽事，於同日十一時受友人楊浩斌邀約，我乃駕車載丙○○同往
    ，遇警員在該路段酒測，我當時接受酒測，且主動以單腳站立而能保持平衡，員
    警不予置理，一再要求酒測，我當場作了兩次酒測，都沒有測到結果，後他們要
    求我再吹一次，我沒有吹，就開罰單說我拒絕酒測，事發時我根本沒有喝酒，執
    勤方法實非允當，因此異議云云。
二、按汽車駕駛人，駕駛汽車經測試檢定有酒精濃度超過規定標準者，處新台幣一萬
    五千元以上六萬元以下罰鍰，並吊扣其駕駛執照一年，道路交通管理處罰條例第
    三十五條第一項第一款定有明文。另桃園縣政府警察局執行取締酒後駕車工作手
    冊中記載「告知如吹氣不足，儀器無法完成取樣，將檢測失敗，必須重新檢測」
    、「如測試失敗，向受測者詳細說明原因，並為取得正確測定，請其重新配合檢
    測」、「經警員明確告知並勸導受測人應接受酒精濃度檢測後，如受測人仍拒絕
    檢測，即告知受測人員拒絕接受酒精濃度檢測，將依道路交通管理處罰條例第三
    十五條第三項規定，處新台幣六萬元罰鍰，並吊銷其駕駛執照」等規定，應係桃
    園縣政府警察局交通隊之執法準則，合先敘明。
三、經查：異議人對於民國九十一年四月十八日零時０二分，駕駛車號ＤＬ—四七０
    一號自用小客車，行經桃園縣平鎮市○○路、環南路口之事實，為警攔檢要求進
    行酒精測試等節並不爭執，但矢口否認有拒絕酒測之情形。惟查：
  (一)異議人為警臨檢時，拒絕接受酒精測試乙節，經證人黃承武證稱：當時我們有四
    位警員執行酒測勤務，我看到異議人駕車，右前座有另一名乘客，我就請異議人
    過來酒測，我們是直接用中央標準局通過的酒測器測試，異議人滿臉通紅，身上
    酒味很重，他將酒測器含在口中，嘴巴鼓鼓的，假裝要吹氣，但並沒有吹氣，因
    為酒精測試器之測試，必須由受測人口含機器吸管呼氣三秒以上，機器才能顯示
    酒精濃度資料，異議人當時對機器只吹一下，時間不足三秒，就拒絕再吹氣，機
    器因而無法讀取資料，警方當時要求異議人配合吹足三秒鐘，但異議人拒絕配合
    測試且態度很兇，又辱罵「他媽的」、「雜碎」等語，並揚言他認識警察交通隊
    副隊長李正順及桃園縣議員劉邦炫，警方因此認定異議人是拒絕接受酒精測試等
    語，並提出現場執行勤務之錄音帶乙捲為證（見本院九十一年交聲字第一三一五
    號訊問筆錄第二十三頁）；又到庭證稱：當天他將機器含在嘴中兩次都不吹氣，
    機器跳掉兩次後，他就不肯配合了。他如果有吹的話，機器就會列印出酒測單據
    ，因為他不肯吹，所以就沒有列印出任何單據，我們就重新設定機器，按下拒測
    鈕，列印出拒測單，所以只有一張單據，時間是零時三十分等語（見本院九十二
    年交聲更字第十二號訊問筆錄第二十一至第二十二頁），另證人乙○○亦到庭證
    稱：當場錄音是我錄的，異議人拖了很久，都不肯測，他一直拖，他就在盤檢點
    附近，不肯靠近，然後一直罵，消極的拒絕。當時他含著酒測器，讓機器跳掉，
    然後說他已經吹了等語（見同前卷訊問筆錄第二十五頁、第二十六頁），證人丁
    ○○到庭證稱：黃承武一直叫異議人測，他就站在旁邊不吹等語（見同前訊問筆
    錄第二十六頁），並提出桃園縣警察局交通隊勤務分配表、工作紀錄簿、違規當
    時現場錄音一捲及其譯文一份、桃園縣警察局舉發違反道路交通管理事件通知單
    影本、拒測酒精濃度之測試影本為證。按警員舉發交通違規事件，係以公務員身
    分，基於職務上之權力，依法就特定之具體事件所為具公法上效果之單方行政行
    為，基於公務員為公法上行為具有公信力之原則，該行政處分當可被推定為真正
    ，其據以依法處分之事實認定亦可認定為正確，況證人與異議人並無仇怨，並並
    甘犯偽證罪到庭矯證之必要，是上開證人之證詞，應堪採信。
  (二)雖證人丙○○到庭證稱：當天我因為姪兒車禍的事，要向異議人請教法律問題，
    我們約晚上九點多見面一起喝茶，沒有喝酒，後來異議人說他與朋友有約，所以
    我們開車出去，還沒開到車子就被攔下來臨檢，徐先生將車子停在路邊讓警察作
    酒測，沒有拒絕，但測不出來等語（見前訊問筆錄第四十二頁）；證人楊浩斌證
    稱：當天晚上十二點遇到警察臨檢，異議人有當場作酒測兩次，都測不出來，即
    吹氣時都沒有測到結果，且異議人亦沒有當場辱罵警員等語（見九十一年度交聲
    字第一三一五號卷），證人丙○○於本院調查時到庭證稱其係為姪兒車禍乙事向
    異議人請教法律問題，既有求於異議人，是其與異議人間應有一定程度之互信基
    礎及往來交誼，尚難遽信，況其所稱測不出來，亦無法分辨係機器故障或異議人
    消極不配合呼氣導致測不出來，尚難以之作為對異議人有利之證據，另證人楊浩
    斌為異議人之友，與異議人間具有情誼關係，又其到庭證稱異議人並未辱罵警員
    云云，經當庭播放現場錄音內容，可聽聞異議人說：「他媽的、他媽的，什麼意
    思嘛，怎樣六萬就六萬‧‧‧雜碎，我不簽名啦」等語，可知證人楊浩斌之證詞
    與事實不符，故其證稱異議人並無拒絕酒測云云，應係迴護之詞，亦不足採。
  (三)員警執行酒測遇有吹氣不足致測試失敗者，得告知受測者並請其重新配合檢測，
    且受測人仍拒絕受測者，得告知將依道路交通管理處罰條例第三十五條予以裁罰
    ，異議人自有義務予以配合，以便完成取樣正確測定，且若異議人確無酒醉駕駛
    情事時，重新檢測結果應係對異議人有利，異議人亦無斷然拒絕之理，綜上所述
    ，異議人拒絕酒測之事實，應堪認定，原處分機關依照道路交通管理處罰條例第
    三十五條第一項第一款所為之裁罰，並無違法或不當之處，其異議為無理由，應
    予駁回。
四、依道路交通案件處理辦法第十九條，裁定如主文。
中      華      民      國    九十二    年      六      月      九      日
                                      臺灣板橋地方法院交通法庭
                                          法  官  蕭  一  弘
右正本證明與原本無異
如不服本裁定應於送達後五日內向本院提出抗告狀
                                          書記官  郭  玉  芬
中      華      民      國    九十二    年      六      月      九      日


司法院資訊處製作；財團法人民間司法改革基金會備份。
